【裁判字號】    99,交聲,2498
【裁判日期】    990927
【裁判案由】    聲明異議
【裁判全文】
臺灣高雄地方法院交通事件裁定        99年度交聲字第2498號
原處分機關  高雄市政府交通局
異  議  人
即受處分人  甲○○
上列異議人因違反道路交通管理處罰條例案件，對於高雄市政府
交通局99年8 月27日所為高市交裁字第裁31-B00000000號裁決書
之處分，聲明異議，本院裁定如下：
    主  文
異議駁回。
    理  由
一、原處分意旨略以：本件異議人即受處分人甲○○（下稱異議
    人）於民國（下同）99年8 月26日18時2 分許，駕駛車牌號
    碼XKV-797 號重型機車（下稱系爭車輛），於高雄市政府警
    察局新興分局自強路派出所，因酒後騎車未肇事經提供杯水
    漱口休息15分鐘後，竟拒絕接受酒精濃度測試之檢定，經高
    雄市政府警察局填製高市警交字第B00000000 號舉發違反道
    路交通管理事件通知單舉發，原處分機關即以異議人違規事
    實明確，依道路交通管理處罰條例第35條第4 項之規定，裁
    處異議人罰鍰新臺幣（下同）4 萬元，吊銷駕駛執照，3 年
    內不得考領駕駛執照等語。
二、聲明異議意旨略以：異議人已於99年8 月26日繳清上開罰鍰
    ，但異議人之汽車駕照卻遭吊扣，處罰顯然過重，並且已經
    影響異議人之工作，爰聲明異議，懇請法官於異議人之汽車
    駕照註明三年內不得騎乘機車，發還汽車駕照等語。
三、按「汽車駕駛人拒絕接受第1 項測試（即一酒精濃度超過規
    定標準。二吸食毒品、迷幻藥、麻醉藥品及其相類似之管制
    藥品之檢定測試）之檢定者，處新臺幣60000 元罰鍰，並當
    場移置保管該汽車及吊銷該駕駛執照。」道路交通管理處罰
    條例第35條第4 項定有明文。
四、本院得心證理由
  (一)本件異議人於上開時、地，駕駛系爭車輛，拒絕接受酒精濃
    度測試之檢定之事實，為異議人所不爭執，且有高雄市政府
    交通局99年9 月15日高市交裁字第0990040187號函附相關資
    料在卷可稽（見本院卷第11頁至第15頁），應堪認定為真實
    。
  (二)是依前揭道路交通管理處罰條例第35條第4 項之規定，原
    處分機關所為罰鍰及吊銷異議人駕駛執照之處分，並無不當
    ；至異議人前揭抗辯，(1)依道路交通管理處罰條例第68條
    規定「汽車駕駛人，因違反本條例及道路交通安全規則之規
    定，受吊銷駕駛執照處分時，吊銷其執有各級車類之駕駛執
    照（第1 項）。領有汽車駕駛執照之汽車駕駛人，除駕駛聯
    結車、大客車、大貨車外之非其駕駛執照種類之車輛，違反
    本條例及道路交通安全規則之規定，應受吊扣駕駛執照情形
    時，無因而肇事致人受傷或重傷者，記違規點數五點。但一
    年內違規點數共達六點以上或再次應受吊扣駕駛執照情形者
    ，併依原違反本條例應受吊扣駕駛執照處分規定，吊扣其駕
    駛執照（第2 項）。」；(2)修正後道路交通管理處罰條例第
    68條，此修正結果將產生如駕駛人以其領有之聯結車、大客
    車、大貨車駕駛執照駕駛小型車，而有違規酒後駕車、肇事
    逃逸等情時，將無法吊扣或吊銷其所持駕駛執照，以達有效
    處罰與維護道路交通安全之目的。然立法者考量因違規而吊
    扣駕照，不宜連其他如職業上、生活上所需之駕照一併吊扣
    ，否則恐影響人民工作及生活甚鉅，有失之過酷等情，最終
    協商通過之道路交通管理處罰條例第68條，係將「吊扣或」
    三字刪除。顯見立法者真意在於汽車駕駛人因違反道路交通
    管理處罰條例及道路交通安全規則之規定，受「吊銷駕照」
    處分者，仍維持一併吊銷其持有各級車類之駕駛執照，至於
    受「吊扣」駕駛執照處分時，僅能「吊扣」違規當時所駕駛
    車輛之駕駛執照，不能再擴大適用、「吊扣」其持有各級車
    類之駕駛執照，自為顯明。況此修正並未剝奪各交通執法單
    位適用道路交通管理處罰條例時之裁量權，各交通執法單位
    仍可依駕駛人不同違規情狀依法為輕重不同之裁量，僅就擴
    大吊扣駕照之處分，為限縮之修正；(3)準此，異議人既受吊
    銷駕駛執照之處分，依前揭說明，立法者業已考量並維持吊
    銷所持有各級車類之駕駛執照，異議人再為前述抗辯，委無
    足採。
  (三)從而，本件異議為無理由，應予駁回，爰依道路交通案件處
    理辦法第19條，裁定如主文所示。
中    華    民    國    99    年    9     月    27    日
                      交通法庭  法  官  楊智守
以上正本證明與原本無異。
如不服本裁定應於送達後5日內向本院提出抗告狀。
中    華    民    國    99    年    9     月    27    日
                                書記官  蔡毓琦

司法院資訊處製作；財團法人民間司法改革基金會備份。
